【裁判字號】    98,訴,1348
【裁判日期】    980818
【裁判案由】    違反毒品危害防制條例
【裁判全文】
臺灣彰化地方法院刑事判決              98年度訴字第1348號
公  訴  人  臺灣彰化地方法院檢察署檢察官
被      告  甲○○
                    號
                    之2號3樓.
上列被告因違反毒品危害防制條例案件，經檢察官提起公訴（98
年度毒偵字第1514號），於本院準備程序中，被告就被訴事實為
有罪之陳述，經合議庭裁定由受命法官進行簡式審判程序，判決
如下：
    主  文
甲○○施用第一級毒品，累犯，處有期徒刑捌月。
    事  實
一、甲○○前於民國（下同）88年間，因施用毒品案件，經本院
    裁定送觀察勒戒，經執行後，認有繼續施用傾向，再經本院
    裁定送強制戒治執行，並於89年2 月25日交付保護管束期滿
    未經撤銷，視為強制戒治業經執行完畢，並由臺灣彰化地方
    法院檢察署檢察官於89年3 月24日以89年度戒毒偵字第307
    、308 號為不起訴處分確定。其於上開強制戒治執行完畢後
    5 年內即於93年間，因施用毒品案件，經本院於93年12月20
    日，以93年度訴字第1537號判處有期徒刑10月確定（下稱第
    1 案件）；又因施用毒品案件，再經本院以94年度訴字第10
    99號判處有期徒刑1 年確定（下稱第2 案件）；復因詐欺案
    件，經本院以96年度易字第1270號判處有期徒刑有期徒刑4
    月，減為有期徒刑2 月（下稱第3 案件）。上開第1 案件業
    經本院以96年度聲減字第4077號，減為有期徒刑5 月，並與
    第3 案件定應執行有期徒刑7 月，再與上開第2 案接續執行
    ，並於95年6 月21日縮短刑期假釋出監，而於96年2 月19日
    假釋期滿未經撤銷假釋，視為徒刑執行完畢。詎仍不知悔改
    ，復基於施用第一級毒品海洛因之犯意，於98年5 月25日晚
    間7 時許，在其位於彰化縣員林鎮○○里○○街141 巷40弄
    5 之2 號3 樓居所，將海洛因摻水混合後，以針筒注射之方
    式，施用第一級毒品海洛因1 次。嗣於98年5 月27日晚上8
    時40分許，在彰化縣員林鎮○○街141 巷口，因行跡可疑而
    遭員警盤查，其於有偵查權限之機關或公務員尚未發覺前，
    主動向員警坦承其施用第一級毒品海洛因犯行，亦表示願意
    接受裁判，並同意員警採集其尿液送驗，結果呈嗎啡及可待
    因陽性反應。
二、案經彰化縣警察局員林分局報請臺灣彰化地方法院檢察署檢
    察官偵查起訴。
    理  由
一、上開事實，業據被告甲○○於警詢及本院審理時自白不諱，
    又其尿液經警採集送驗，結果確呈嗎啡陽性反應，此有彰化
    縣警察局員林分局委託檢驗尿液代號與真實姓名對照認證單
    及詮昕科技股份有限公司於98年6 月12日出具之濫用藥物尿
    液檢驗報告各1 份附卷可稽，足徵被告之自白確與事實相符
    ，堪以採信。本件事證明確，被告上開犯行洵堪認定，應依
    法論科。
二、按修正毒品危害防制條例就施用毒品者，僅於「初犯」及「
    5年後再犯」二種情形，有其追訴條件之限制，即須於初犯
    經觀察、勒戒或強制戒治釋放後，5年內均無施用毒品之行
    為，始能認其前所實施之觀察、勒戒或強制戒治已足遮斷毒
    癮，而得於5年後再犯時，再予適用初犯之規定，重行觀察
    、勒戒等程序；倘5年內已經再犯，被依法追訴處罰，縱其
    第3次（或第3次以上）施用毒品之時間在初犯釋放5年以後
    ，與「5 年後再犯」之情形有別，且因已於「5 年內再犯」
    ，顯見其再犯率甚高，原實施觀察、勒戒或強制戒治，已無
    法收其實效，而無5 年戒斷期之存在，自無再經觀察、勒戒
    及強制戒治之必要，應由檢察官逕行起訴，此有最高法院95
    年度臺非字第59、65號判決及95年度第7 次刑事庭會議及97
    年度第5 次刑事庭會議決議意旨足供參照。被告前於88年間
    ，因施用毒品案件，經本院裁定送觀察勒戒，經執行後，認
    有繼續施用傾向，再經本院裁定送強制戒治執行，並於89年
    2 月25日交付保護管束期滿未經撤銷，視為強制戒治業經執
    行完畢，並由臺灣彰化地方法院檢察署檢察官於89年3 月24
    日以89年度戒毒偵字第307 、308 號為不起訴處分確定。其
    於上開強制戒治執行完畢後5 年內即於93年間及94年間，因
    施用毒品案件，經本院以93年度訴字第1537號及第94年度訴
    字第1099號各判處有期10月及1 年確定等情形，有臺灣彰化
    地方法院檢察署刑案資料查註紀錄表及臺灣高等法院被告前
    案紀錄表各1 份在卷可考，雖本件施用第一級毒品犯行距離
    上次強制戒治執行完畢已逾5 年，按諸前揭說明，即與5 年
    後再犯之情形有別，自應逕行追訴。
三、核被告所為，係犯毒品危害防制條例第10條第1 項之施用第
    一級毒品罪。被告持有第一級毒品進而施用，其持有第一級
    毒品之低度行為，應為其施用第一級毒品之高度行為吸收，
    不另論罪。又被告有上開事實欄所載之有期徒刑執行完畢之
    前科紀錄，有臺灣高等法院被告前案紀錄表及臺灣彰化地方
    法院檢察署刑案資料查註紀錄表各1 份在卷可憑，其於有期
    徒刑執行完畢後，5 年內故意再犯本件有期徒刑以上之罪，
    為累犯，應依刑法第47條第1 項之規定加重其刑。再被告施
    用海洛因行為係偵查犯罪職權之機關或個人尚未發覺前，主
    動向員警坦認有前開犯行而自首，且表示願意接受裁判等情
    ，已據被告供述在卷，並有被告之警詢筆錄在卷可考，爰依
    刑法第62條前段之規定，得減輕其刑（刑度部分依法先加後
    減）。爰審酌被告之素行、犯罪之動機、目的、施用毒品係
    戕害自身健康、施用海洛因之手段、所生危害及犯罪後之態
    度等一切情狀，量處如主文所示之刑，以示懲儆。
據上論斷，應依刑事訴訟法第273 條之1 第1 項、第299 條第1
項前段，毒品危害防制條例第10條第1 項，刑法第11條前段、第
47條第1 項、第62條前段，判決如主文。
本案經檢察官鄭少到庭執行職務。
中    華    民    國    98    年    8     月    18    日
                  刑事第六庭          法  官  鮑慧忠
以上正本證明與原本無異。
如不服本判決應於收受判決後10日內向本院提出上訴書狀，並應
敘述具體理由；其未敘述上訴理由者，應於上訴期間屆滿後20日
內向本院補提理由書 (均須按他造當事人之人數附繕本)「 切勿
逕送上級法院」。
中    華    民    國    98    年    8     月    18    日
                                      書記官  陳秀娟
附錄本案論罪科刑法條全文
毒品危害防制條例第10條：
施用第一級毒品者，處6月以上5年以下有期徒刑。
施用第二級毒品者，處3年以下有期徒刑。


司法院資訊處製作；財團法人民間司法改革基金會備份。
